【裁判字號】    99,金訴,10
【裁判日期】    990709
【裁判案由】    期貨交易法等
【裁判全文】
臺灣板橋地方法院刑事判決              99年度金訴字第10號
公  訴  人  臺灣板橋地方法院檢察署檢察官
被      告  乙○○
選任辯護人  陳適庸律師
被      告  丁○○
            甲○○
            戊○○
            丙○○
上列被告等因違反期貨交易法等案件，經檢察官提起公訴（九十
八年度偵第二八０二七、三一七０九號），本院合議庭裁定由受
命法官獨任行簡式審判程序，並判決如下：
    主  文
乙○○共同意圖營利，聚眾賭博，處有期徒刑陸月；又共同違反
非期貨商不得經營期貨交易業務之規定，處有期徒刑拾月，扣案
如附表所示之物沒收；應執行有期徒刑壹年貳月，緩刑伍年，並
應向公庫支付新臺幣貳拾萬元，扣案如附表所示之物沒收。
丁○○、戊○○、丙○○共同違反非期貨商不得經營期貨交易業
務之規定，各處有期徒刑陸月，均緩刑參年。扣案如附表所示之
物沒收。
甲○○共同違反非期貨商不得經營期貨交易業務之規定，處有期
徒刑陸月，緩刑肆年。扣案如附表所示之物沒收。
    事  實
一、乙○○於民國八十六年間因詐欺案件，經臺灣高等法院以八
    十六年度上易字第七六九三號判處有期徒刑十月，緩刑四年
    確定；甲○○於八十九年間因恐嚇案件，經臺灣臺北地方法
    院以八十九年度易字第一五七六號判處有期徒刑四月，如易
    科罰金，以銀元三百元折算一日，緩刑三年確定；以上二人
    均緩刑期滿未經撤銷，上開刑之宣告均失其效力。
二、乙○○與真實姓名年籍不詳之上游組頭，共同基於意圖營利
    ，供給賭博場所聚眾賭博之犯意聯絡，自民國九十八年六月
    底某日起，提供其位在臺北縣永和市○○路一五四號之租屋
    處，作為公眾得出入之賭博場所，經營「天下運動網」賭博
    網站網路簽賭。先由該上游組頭提供「天下運動網」之帳號
    及密碼，再由乙○○將帳號及密碼提供予不特定賭客，由賭
    客以各自所取得之帳號及密碼，藉電腦設備連結網際網路，
    登入上開賭博網站之虛擬賭博場所下注簽賭，而聚集不特定
    之賭客與該賭博網站之經營者對賭。其賭博方式係以國內外
    職棒、籃球、足球、冰球、賽馬等比賽為簽賭標的，每注新
    臺幣（下同）一百元至二萬元不等，凡押中比賽結果者，即
    可得依上開賭博網站預設之賠率表贏得彩金；未押中者，賭
    客所繳賭金歸該賭博網站經營者所有，乙○○則從中抽取百
    分之五之佣金。
三、乙○○又明知未經「行政院金融監督管理委員會」（下稱金
    管會）之許可取得期貨商資格，不得經營期貨交易之業務，
    而其並非期貨商，竟基於非法經營期貨交易業務之犯意，自
    九十八年八月間某日起，利用上址租屋處作為營業場所，對
    外以「翔翊期貨公司」（下稱翔翊公司）名義提供「金沙贏
    家」網站，俾供客戶下單使用，並自九十八年八月間起，以
    每月一萬八千元之代價，聘僱與之有共同犯意聯絡之丁○○
    、甲○○、戊○○及丙○○擔任業務員，由丁○○負責Call
    客、處理帳務、業務等工作，甲○○、戊○○及丙○○則負
    責Call客工作，共同違法經營以臺灣期貨交易所公告臺灣股
    市指數期貨之報價價格買進或賣出交易標的之期貨交易業務
    ，並約定以每跳動點二百元，復以到期前賣出或買進沖銷交
    易標的成交時之報價，結算與原買賣交易標的之價差，乙○○則根據客戶下單口數收取每口四百元之手續費，以此方式
    非法經營期貨商之業務。嗣於九十八年十月八日十五時三十
    分許，經警持臺灣板橋地方法院法官核發之搜索票至上址執
    行搜索而查獲，並扣得如附表所示乙○○所有供犯罪用之筆
    記型電腦、桌上型電腦（含螢幕）、傳真機、網路電話盒各
    一臺、電話三臺、Call客紀錄單、客戶基本資料、日匯兌報
    表、翔翊資訊交易規則空白表、翔翊資訊臺股現貨交易規則
    空白表、網路下單交易規則空白表、翔翊開戶資料表各一疊
    、教戰手則二本及客戶名冊八本等物。
四、案經臺北縣政府警察局樹林分局報請臺灣板橋地方法院檢察
    署檢察官偵查起訴，乙○○等人於本院準備期日中就被訴事
    實為有罪陳述，經合議庭裁定由受命法官獨任行簡式審判程
    序。
    理  由
一、訊據被告乙○○、丁○○、甲○○、戊○○及丙○○對於上
    揭違反期貨交易法之犯罪事實，被告乙○○對提供賭博場所
    聚眾賭博之事實，於本院審理中均坦承不諱，互核一致，並
    與證人劉嘉良、陳振森、郭榮煌、陳保錫、曹啟能、黃靖淳
    、羅昌南、馮德渝、張玉樹、姜約翰、陳佑崧、蔡柔祥、吳
    葉鳳英、曹宇沛、李詩雲於警詢時證述之情節大致相符（見
    偵字第三一七０九號卷第十八至五十九頁），且有「天下運
    動網」「金沙贏家」網站之網頁畫面列印資料數紙、行政院
    金融監督管理委員會九十八年十二月二十五日金管證期字第
    ０九八００六四五一二號函暨其附件在卷可稽，並有扣案之
    筆記型電腦、桌上型電腦（含螢幕）、傳真機、網路電話盒
    各一臺、電話三臺、Call客紀錄單、客戶基本資料、日匯兌
    報表、翔翊資訊交易規則空白表、翔翊資訊臺股現貨交易規
    則空白表、網路下單交易規則空白表、翔翊開戶資料表各一
    疊、教戰手則二本，及客戶名冊八本等物扣案可證，本案事
    證明確，被告乙○○等人之犯行均堪以認定。
二、按期貨交易法第三條第一項規定，期貨交易係指依國內外期
    貨交易所或其他期貨市場之規則與實務，從事衍生自商品、
    貨幣、有價證券、利率、指數或其他利益之期貨契約、選擇
    權契約、期貨選擇權契約及槓桿保證金契約。其中所稱「依
    其他期貨市場之規則或實務」，係指於營業場所（店頭市場
    ）進行之交易。所稱「期貨契約」，依同條項第一款規定，
    係指當事人約定，於未來特定期間，依特定價格及數量等交
    易條件買賣約定標的物，或於到期前或到期時結算差價之契
    約（如：金管會依期貨交易法第五條規定公告之臺灣證券交
    易所發行量加權股價指數期貨契約等，其契約規格已登載於
    臺灣期貨交易所股份有限公司網站之「商品」專區），故期
    貨交易法所規範之期貨交易，涵蓋集中交易市場及店頭市場
    、合法及非法業者所從事之任何衍生性商品交易。次按，期
    貨交易法第五十六條第一項所稱期貨商經營之期貨交易業務
    ，依期貨商設置標準第八條第一項規定，包括期貨經紀業務
    及期貨自營業務等兩種。若從事接受客戶之委託，為客戶辦
    理開戶，並以客戶名義，依客戶所委託內容執行期貨交易者
    ，係屬經營期貨經紀業務；若以自己之名義，並為自己之計
    算而自為期貨交易之一方者，則屬經營期貨自營業務。本件
    翔翊公司並未向行政院金融監督管理委員會申請經營期貨經
    紀業務、期貨自營業務，故該會並未核准該公司得以經營上
    開業務。是被告乙○○等以臺灣期貨交易所指數之漲跌為標
    的，且每點漲跌以二百元計算盈虧，以交易當日收盤點數決
    定盈虧，俟收盤後依下單口數加乘結算盈虧金額，其行為即
    屬期貨交易法第一百十二條所規範之地下期貨交易範疇。又
    期貨交易屬高風險財務槓桿工具，為管理交易風險，確保履
    約能力，對於受客戶高度信賴之期貨交易經營商，其成立採
    取「許可主義」，即須有一定資本以上、負責人及業務員均
    須具一定資格，亦須取得合格之證照始得成立；其分支機構
    亦須具備一定條件，經主管機關許可始得設立，此觀期貨交
    易法第五十六條之規定甚明。若未擁有合法期貨商執照，從
    事期貨交易業務，即為法所不許。而同法第一百十二條第三
    款所定「擅自經營期貨交易業務」，係指未經許可，反覆從
    事期貨交易行為為目的之社會活動者而言。而股市是經濟的
    櫥窗，此未經許可，擅自經營之地下期貨，與合法期貨固均
    含有高度射倖性，惟非所有射倖性行為皆歸類為賭博。地下
    期貨與合法之臺指期貨交易，固均以指數變化決定輸贏，同
    樣依數字決算勝敗，未有實物交易。惟期貨交易所開設臺指
    期貨交易之目的，在於提供市場參與者預測未來經濟發展趨
    勢，而能預作避險或套利，看多或看空乃繫於參與者之眼光
    ，不純然依靠機率，不能與擲骰子或玩麻將相類比，故勝敗
    有時固決定於運氣，然此祇能說明期貨交易帶有些微賭博、
    投機成分存在，絕非全然係賭博。況查地下期貨之違法性，
    在於可能影響正常期貨交易，吸納期貨市場眾多資金，使正
    常期貨規模萎靡不振，減少政府之期貨交易稅收，更可能導
    致股市異常暴漲暴跌。此與賭博罪重在維護社會善良風氣所
    保護之法益迥異，是此類地下期貨經濟行為自不能以賭博罪
    論擬替代，最高法院九十六年度臺上字第一六七五號判決意
    旨參照。另按期貨交易法第一百十二條第三款規定之違法經
    營期貨交易業務罪，其所謂「經營」者應指實際參與經營之
    人而言，並不以經管營運而享有決策權力之負責人為限，亦
    不以所經營之事業體係屬法人之組織為必要。從而，縱非具
    有決策權或參與決策形成之人，倘與該享有決策權力之人基
    於共同之決意，並實際參與上開事業之經營，即應共同負其
    刑事責任，最高法院九十二年度臺上字第三五０六號、九十
    八年度臺上字第二一四九號亦各著有判決，可資參照。
三、故核被告乙○○、丁○○、甲○○、戊○○、丙○○所為，
    均係違反期貨交易法第五十六條第一項不得經營期貨交易業
    務之規定，而犯同法第一百十二條第三款之罪。被告五人間
    就本件違反期貨交易法犯行，有犯意聯絡與行為分擔，為共
    同正犯。又期貨交易法第五十六條第一項、同法第一百十二
    條第三款規定之「期貨交易業務」，其所謂「業務」，係指
    以反覆經營期貨交易行為為目的之社會活動者而言，性質上
    本即包含繼續多次經營期貨交易之行為，為「營業犯」性質
    之包括一罪，是本件被告五人所為違反期貨交易法之犯行，
    均僅論以一罪。又被告乙○○另涉犯刑法第二百六十六條第
    一項前段之普通賭博罪、同法第二百六十八條之意圖營利提
    供賭博場所罪及聚眾賭博罪。其與真實姓名年籍不詳之上游
    組頭，就上開賭博犯行間，有犯意聯絡及行為分擔，為共同
    正犯。又被告乙○○基於意圖營利其多次與不特定人對賭、
    供給賭博場所及聚眾賭博之複次行為，均係基於同一營利之
    意圖而於密接時、地持續實行，依社會通念，客觀上認符合
    一反覆、延續性之行為觀念，於刑法評價上應論以集合犯一
    罪。另其所犯上開普通賭博、聚眾賭博、提供賭博場所三罪
    間，係一行為觸犯數罪名之想像競合犯，應依刑法第五十五
    條之規定，從一重論以刑法第二百六十八條後段之意圖營利
    聚眾賭博罪處斷。而被告乙○○所犯違法經營期貨交易業務
    及意圖營利聚眾賭博二罪間，犯意各別，行為互殊，應分論
    併罰。爰審酌被告乙○○等人私自招攬客戶下單而經營地下
    期貨業務，已然破壞合法期貨交易管道，進而對國家正常金
    融秩序造成影響，復參酌其等犯罪之動機、目的、手段、智
    識程度、經營之期間不長，所生危害之程度、各自參與情節
    之輕重，被告乙○○另涉犯賭博罪對善良風俗之危害，以及
    案發後均坦承本件犯行，犯罪後態度尚稱良好等一切情狀，
    各量處如主文所示之刑，並就被告乙○○部分定其應執行之
    刑，以示儆懲。
四、另查被告丁○○、戊○○、丙○○均未曾受有期徒刑以上刑
    之宣告，而被告乙○○、甲○○二人固曾於八十六、八十九
    年間受刑之宣告，但均緩刑期滿，未經撤銷，其二人刑之宣
    告亦失其效力，與未受宣告同，此有臺灣高等法院被告前案
    紀錄表五份在卷可稽，且其五人於本院審理時已主動坦承犯
    行，頗具悔悟之心，是以本院認被告乙○○等人經此偵審程
    序之進行及罪刑宣告之教訓後，當知警惕，信無再犯之虞，
    因認對其等所宣告之刑，以暫不執行為適當，爰就被告乙○○併予宣告緩刑五年；就被告丁○○、戊○○、丙○○部分
    宣告緩刑三年；就被告甲○○部分宣告緩刑四年；並就被告
    乙○○部分附加履行應向公庫支付二十萬元之條件，以勵自
    新。至被告乙○○之緩刑宣告，既係以被告乙○○於本判決
    確定後支付二十萬元予公庫，如被告乙○○未依本判決履行
    上開事項，除應支付二十萬元予公庫部分得為民事強制執行
    名義外，檢察官亦得依刑法第七十五條之一第一項第四款之
    規定，聲請法院撤銷上開緩刑之宣告，併此敘明。
五、至扣案如附表所示之筆記型電腦、桌上型電腦（含螢幕）、
    傳真機、網路電話盒各一臺、電話三臺、Call客紀錄單、客
    戶基本資料、日匯兌報表、翔翊資訊交易規則空白表、翔翊
    資訊臺股現貨交易規則空白表、網路下單交易規則空白表、
    翔翊開戶資料表各一疊、教戰手則二本及客戶名冊八本等物
    ，均係被告乙○○所有，而供被告乙○○、丁○○、甲○○
    、戊○○、丙○○犯罪所用之物，業據被告乙○○等人於本
    院審理中供承明確，應依刑法第三十八條第一項第二款規定
    宣告沒收之。
據上論斷，應依刑事訴訟法第二百七十三條之一第一項、第二百
九十九條第一項前段，期貨交易法第五十六條第一項、第一百十
二條第三款，刑法第十一條前段、第二十八條、第二百六十八條
、第二百六十六條第一項前段、第五十五條、第五十一條第五款
、第七十四條第一項第一款、第二項第四款、第三十八條第一項
第二款，刑法施行法第一條之一，判決如主文。
本案經檢察官姜麗君到庭執行職務。
中    華    民    國    99    年    7     月    9     日
                        刑事第五庭  法  官  鄭水銓
以上正本證明與原本無異。
如不服本判決，應於收受送達後十日內向本院提出上訴書狀，其
未敘述上訴之理由者並得於提起上訴後十日內向本院補提理由書
（均須按他造當事人之人數附繕本）。
                                    書記官  許清秋
中    華    民    國    99    年    7     月    15    日
附錄本案論罪科刑法條全文：
刑法第二百六十六條
在公共場所或公眾得出入之場所賭博財物者，處一千元以下罰金
。但以供人暫時娛樂之物為賭者，不在此限。
當場賭博之器具與在賭檯或兌換籌碼處之財物，不問屬於犯人與
否，沒收之。
刑法第二百六十八條
意圖營利，供給賭博場所或聚眾賭博者，處三年以下有期徒刑，
得併科三千元以下罰金。
期貨交易法第五十六條
非期貨商除本法另有規定者外，不得經營期貨交易業務。
期貨商須經主管機關之許可並發給許可證照，始得營業。外國期
貨商須經中華民國政府認許，且經主管機關之許可並發給許可證
照，始得營業。
期貨商之分支機構，非經主管機關許可並發給許可證照，不得設
立或營業。
期貨商之組織形態、設置標準及管理規則，由主管機關定之。
期貨交易法第一百十二條
有下列情事之一者，處七年以下有期徒刑，得併科新臺幣三百萬
元以下罰金：
一、未經許可，擅自經營期貨交易所或期貨交易所業務者。
二、未經許可，擅自經營期貨結算機構者。
三  違反第五十六條第一項之規定者。
四、未經許可，擅自經營槓桿交易商者。
五、未經許可，擅自經營期貨信託事業、期貨經理事業、期貨顧
    問事業或其他期貨服務事業者。
六、期貨信託事業違反第八十四條第一項規定募集期貨信託基金
    者。
七、違反第一百零六條、第一百零七條或第一百零八條第一項之
    規定者。
附  表：
一、筆記型電腦一臺
二、桌上型電腦（含螢幕）一臺
三、傳真機一臺
四、網路電話盒一臺
五、電話三臺
六、Call客紀錄單一疊
七、客戶基本資料一疊
八、日匯兌報表一疊
九、翔翊資訊交易規則空白表一疊
十、翔翊資訊臺股現貨交易規則空白表一疊
十一、網路下單交易規則空白表一疊
十二、翔翊開戶資料表一疊
十三、教戰手則二本
十四、客戶名冊八本

司法院資訊處製作；財團法人民間司法改革基金會備份。
